【裁判字號】    96,交聲,1210
【裁判日期】    970421
【裁判案由】    聲明異議
【裁判全文】
臺灣高雄地方法院刑事裁定            96年度交聲字第1210號
原處分機關  高雄市政府交通局
異  議  人
即受處分人  乙○○
上列異議人即受處分人因違反道路交通管理處罰條例案件，對於
高雄市政府交通局96年11月7 日所為之處分（原處分案號：高市
交裁字第裁32-B00000000號），聲明異議，本院裁定如下：
    主  文
原處分關於「違反處罰條例之行為，拒絕停車接受稽查而逃逸」
部分撤銷。
乙○○汽車駕駛人，駕駛汽車有違反道路交通管理處罰條例之行
為，經交通勤務警察制止時，拒絕停車接受稽查而逃逸，處罰鍰
新臺幣參仟元，並記違規點數壹點。
其餘異議駁回。
    理  由
一、原處分意旨略以：異議人即受處分人乙○○（下稱異議人）
    於民國96年9 月25日15時30分許，駕駛車牌號碼612-XF號營
    業一般小客車即計程車，在高雄市○○○道設有禁止臨時停
    車標線處所臨時停車，有違反道路交通管理處罰條例之行為
    ，經執行交通勤務之高雄市政府警察局交通警察大隊警員，
    以警用機車擋前以手勢並告知出示證件，即駕車逃逸不服取
    締，該執行交通勤務之警員遂以96年9 月25日高市警交字第
    B00000000 號舉發違反道路交通管理事件通知單（下稱舉發
    通知單）逕行舉發，並經原處分機關即高雄市政府交通局以
    上揭違規事實明確，依道路交通管理處罰條例（下稱處罰條
    例）第55條第1 款、第60條第1 項規定裁處罰鍰新臺幣（下
    同）3 千3 百元（下稱處原分，其中在設有禁止臨時停車標
    線處所臨時停車部分罰鍰3 百元，關於違反道路交通處罰條
    例行為，拒絕停車接受稽查而逃逸部分罰鍰3 千元）。
二、聲明異議意旨略以：罰單舉發之時間異議人確有在上開舉發
    違規之現場，當天是中秋假日，人、車很多，伊之車輛沒有
    停到路邊讓客人下車，是在外側車道讓客人下車，警察並未
    將伊攔停下來，亦無騎車從伊旁邊經過，伊無舉發通知單所
    指之違規行為，爰聲明異議請求撤銷原處分等語。
三、按禁止臨時停車線為紅色實線，用以指示禁止臨時停車路段
    ；汽車駕駛人在禁止臨時停車處所停車者，處3 百元以上6
    百元以下罰鍰；又汽車駕駛人，駕駛汽車有違反道路交通管
    理處罰條例之行為，經交通勤務警察或依法令執行交通稽查
    任務人員制止時，不聽制止或拒絕停車接受稽查而逃逸者，
    除按各該條規定處罰外，處3 千元以上6 千元以下罰鍰，並
    記違規點數1 點，道路交通標誌標線號誌設置規則第169 條
    第1 項及道路交通管理處罰條例第55條第3 款、第60條第1
    項、第63條第1 項第1 款分別立有明文。經查：
  (一)異議人曾於96年9 月25日15時30分許，駕駛612-XF號車輛，
    搭載客人至高雄市○○○道，讓客人下車等情，為異議人所
    坦承，且執行交通勤務之高雄市政府警察局交通警察大隊警
    員曾以異議人於上揭時、地，駕駛612-XF號車輛在高雄市夢
    時代前方設有禁止臨時停車標線之處所臨時停車，並經執行
    交通勤務之警員以警用機車擋前以手勢並告知出示證件，即
    駕車逃離不服取締之違規行為，而開立本件舉發通知單逕行
    舉發，且經原處分機關以上揭違規事實明確，以原處分對異
    議人進行裁罰等情，有高雄市政府警察局高市警交字第B000
    00000 號舉發通知單、及原處分機關96年11月7 日高市交裁
    字第裁32-B00000000號違反道路交通管理事件裁決書各1 份
    （本院卷第8 、10頁）在卷可稽。
  (二)證人即舉發警員甲○○於本院證稱：當時伊已經將車子停在
    異議人之計程車前面，結果他倒車離開，現場伊來不及馬上
    拍照，當時有4 、5 部計程車在那邊，異議人之車輛停在夢
    時代那邊，伊有與駕駛照面，請他拿出證件資料，駕駛人即
    馬上倒車，伊現在不確定當時之駕駛人是否為異議人，伊是
    以車輛為準，當時所見到之車輛車牌號碼為612-XF，當時伊
    是攔停，來不及拍照等語（本院卷第31至32頁），並提出現
    場圖1 紙，說明異議人違規停車之位置及伊取締時異議人車
    輛之行進方向之情形（本院卷第36頁），異議人於聲明異議
    狀已自承其於上揭時、地有駕駛上開車輛搭載客人至高雄市
    夢時代購物中心，乘客下車後，準備起步行駛時，有一警用
    機車自其左後方從旁行使而過等語（本院卷第4 頁），足見
    證人甲○○所證述異議人違規之情事並非全然無據。佐以「
    紅線臨時停車」及「駕車逃逸」之違規態樣經常係「稍縱即
    逝」之違規行為，證人甲○○於本院證稱：行為人倒車離開
    ，現場伊來不及拍照，無法馬上拍照等語（本院卷第31頁）
    ，尚屬合理，則本件實難強令舉發警員另輔以其他證據，且
    證人甲○○證稱：舉發地點沒有監視器等語（本院卷第33頁
    ），則本件亦已無法藉由其他科學舉證方式認定，惟在認定
    事實上，人證本即為法律所允許之證據方法，自可憑以為事
    實認定之基礎，此在數量龐大且突發狀況較多之交通事件中
    尤然，不因未經拍照存證或其他科學方法舉證而有異。證人
    甲○○身為執勤警員，與異議人並無任何仇隙，衡情其自無
    甘冒偽證罪責，而於本院虛構情節故為不利異議人不實證述
    之理。此外，復查無其他證據可認證人甲○○上開證述有何
    瑕疵或與事理相違而與事實不符之處，應認甲○○警員依其
    自己親自見聞所為而為當場舉發之上開證述應與事實相符，
    堪以採信。
  (三)異議人雖於本院辯稱：當日人車很多，伊係在外側車道讓客
    人下車，警察並無將伊攔停下來，警察亦無騎車從伊旁邊經
    過云云（本院卷第30頁），惟查，異議人於聲明異議狀自陳
    ：伊於上述時間載客至夢時代購物中心，乘客下車後，伊即
    以慢速靠外側車道駛離，在準備起步行駛時，有一警機車由
    左後方從旁行駛而過等語（本院卷第4 頁），對其讓乘客下
    車之車道、有無見到警用機車經過等情，供詞前後不一，異
    議人所辯實難採信。
  (四)從而，異議人於上揭時、地駕駛車牌號碼612-XF號營業用一
    般小客車，在高雄市○○○道設有禁止臨時停車標線處所臨
    時停車，有違反道路交通管理處罰條例之行為，經執行交通
    勤務之高雄市政府警察局交通警察大隊警員，以警用機車擋
    前以手勢並告知出示證件，即駕車逃逸不服取締之事實，洵
    堪認定。
三、綜上所述，異議人確有駕駛上開車輛於前揭時、地在設有禁
    止臨時停車標線處所臨時停車及駕車逃逸不服取締之行為。
    原處分機關依道路交通管理處罰條例第55條第3 款、第60條
    第1 項及違反道路交通管理事件統一裁罰基準及處理細則第
    43條、第44條、第67條規定，裁處異議人罰鍰300 元及3000
    元，共計3300元，固屬有據。惟查，依道路交通管理處罰條
    例第63條第1 項第1 款規定，汽車駕駛人有同條例第60條第
    1 項規定者，除依原條項處罰鍰外，應記違規點數1 點，惟
    原處分機關就此部分漏未裁記違規點數1 點，與法尚有不合
    ，上開記點之處罰，係屬強制規定，無從減免，是本件異議
    人之異議雖無理由，惟原處分既有上開瑕疵，仍屬無可維持
    ，自應由本院將原處分關於「違反處罰條例之行為，拒絕停
    車接受稽查而逃逸」部分之裁處予以撤銷，依道路交通管理
    處罰條例第60條第1 項及第63條第1 項規定，及違反道路交
    通管理事件統一裁罰基準及處理細則所訂之違反道路交通管
    理事件統一裁罰基準表等規定，裁處異議人罰鍰3000元，並
    記違規點數1 點。至於原處分機關就前開異議人在設有禁止
    臨時停車標線處所臨時停車之違規部分，依同條例第55條第
    3 款規定，並參酌違反道路交通管理事件統一裁罰標準表之
    相關內容，裁處異議人罰鍰300 元，於法並無不當，異議人
    就該部分之異議，為無理由，該部分之異議應予駁回。
四、據上論斷，應依道路交通案件處理辦法第19條、第20條前段
    ，裁定如主文。
中    華    民    國    97    年    4     月    21    日
                    交通法庭    法  官  曾鈴
以上正本證明與原本無異。
如不服本裁定，應於收受送達後5 日內向本院提出抗告狀。
中    華    民    國    97    年    4     月    22    日
                                書記官  曾秀鳳


司法院資訊處製作；財團法人民間司法改革基金會備份。
